【裁判字號】    97,抗,623
【裁判日期】    970620
【裁判案由】    聲請發禁止處分命令
【裁判全文】
臺灣高等法院刑事裁定                   97年度抗字第623號
抗  告  人  臺灣士林地方法院檢察署檢察官
被      告  乙○○
            甲○○
            戊○○
上3人共同
選任辯護人  李明諭律師
            陳逸華律師
被      告  丙○○
            丁○○
上列抗告人因被告等違反洗錢防制法等案件，聲請法院補發帳戶
禁止命令，不服臺灣士林地方法院中華民國97年5月26日士院木
刑順97偵聲90字第0970209751號函（裁定），提起抗告，本院裁
定如下：
    主  文
原裁定撤銷，發回臺灣士林地方法院。
    理  由
一、原裁定意旨略以：按聲請命令凍結，依洗錢防制法第9條第1
    項規定，除應指明財產所在外，並應釋明財產為「洗錢交易
    之財產」。本件抗告人所檢附之資料，尚無法據以認定被告
    乙○○等5人有從事「  洗錢交易」之行為，亦即未見被告
    乙○○等5人有掩飾或隱匿因自己重大犯罪所得財物或財產
    上利益，或掩飾、收受、搬運、寄藏、故買或牙保他人因重
    大犯罪所得財物或財產上利益之情事。且抗告人亦未說明被
    告乙○○等5人掩飾、隱匿、收受、搬運、寄藏、故買或牙
    保重大犯罪所得或財產利益之流程，復未指明所聲請補發命
    令凍結之財產，確係由重大犯罪所得或財產利益轉換而來，
    不宜補發禁止提款、轉帳、付款、交付、轉讓或其他處分之
    命令等語。
二、抗告意旨略稱：
(一)被告乙○○等5人佯以剛果民主共和國駐台領事名義，利用
    橋握國際開發股份有限公司（下稱橋握公司）及加鼎企業股
    份有限公司（下稱加鼎公司），假投資銅礦之名義，要求不
    特定多數人將投資款存入橋握公司合作金庫商業銀行大湖分
    行帳號0000000000000號帳戶及加鼎公司合作金庫商業銀行
    內湖分行帳號0000000000000號帳戶內，共吸金高達新台幣
    （下同）5億5千萬元（資金尚未完全查核完畢）。此種以投
    資名義，向多數人或不特定之人收受款項或吸收資金，而約
    定或給付與本金顯不相當之紅利、利息、股息或其他報酬之
    行為，違反非銀行不得經營上開業務之規定，涉犯銀行法第
    125 條第1項罪嫌。又被告乙○○等人謊以剛果民主共和國
    駐臺領事名義詐騙資金之行為，亦涉犯刑法第339條第1項詐
    欺罪嫌。因吸金金額高達5億餘萬元，故被告乙○○等人涉
    犯上開2罪係屬洗錢防制法第3條第1項第9款及同條第2項第1
    款所定之重大犯罪，自有洗錢防制法規定之適用。
(二)又橋握公司帳戶流出約4億5,700餘萬元（資金尚未完全查核
    完畢），加鼎公司帳戶流出約9,400餘萬元（資金尚未完全
    查核完畢）該等帳戶流出資金輾轉透過加鼎公司彰化銀行內
    湖分行帳號0000-00-00000-0號、0000-00-00000-0號及被告
    丁○○永豐商業銀行士東分行帳號000-000-0000000-0號、
    加鼎公司及其他被告之各個金融機構帳戶洗錢，最後由被告
    等人透過兆豐國際商業銀行內湖分行及南港分行以橋握公司
    名義匯款至ABUNDANCEECOLO GYINDUS TRIAL LTD.CO.（係汶
    萊商，由被告乙○○設立）剛果TRUST MERCHANT BANK帳號
    0000-0000000-00號帳戶中，高達美金94萬5804.34元，因認
    被告有利用橋握、加鼎公司及被告丁○○等人之金融帳戶從
    事掩飾、收受、搬運、寄藏重大犯罪所得財物或財產上利益
    之嫌疑。又本案因犯罪事實龐雜，且被告等人透過不同手法
    以不同帳戶吸金後，再以分別提領及存入現金、設立境外公
    司等方式規避調查，輾轉洗錢，致一時無法清查被告等人犯
    罪所得之所有資金流向，惟被告等人以詐欺之手段吸金達5
    億餘元，受害之投資人眾多，且本案尚有其他共犯丁○○、
    丙○○、王智及曾振忠等人交保在外，茍未立即對前開帳戶
    為禁止提款、轉帳、付款、交付或轉讓等命令，上開共犯即
    可能利用交保在外之機會處分帳戶內之財產，而無法及時制
    止被告等人洗錢，將導致至少數百名之投資人血本無歸，恐
    影響數百家庭之生計，危害社會經濟甚鉅。
(三)原審法院未詳於審酌相關之客觀事證，遽行駁回聲請，容有
    違誤，請求予以撤銷原裁定，更為妥適之裁定云云。
三、經查：
(一)按檢察官於偵查中，認被告乙○○等人佯以剛果民主共和國
    駐台領事名義，假投資銅礦之名義，利用橋握、加鼎公司吸
    金，並利用帳戶、匯款從事洗錢之事實，業據抗告人即臺灣
    士林地方法院檢察署檢察官提出秘密證人調查筆錄、通聯紀
    錄、股款明細、公司登記資料、合約書、開戶資料、匯款明
    細表、交易明細表、匯款單、傳票資料、票據影本、蒐證照
    片、外交部函等資料為證。按洗錢者所牽涉多為重大犯罪，
    情節複雜，更常涉及國際間之司法互助，偵辦時程較之一般
    犯罪更長，本件尚在偵查中，被告等人牽涉不法洗錢之原因
    及其不法洗錢交易之財產金額，均有待進一步偵查以釐清案
    情全貌。依抗告人已就被告乙○○等人假剛果民主共和國駐
    台領事名義，以投資銅礦為由向民眾吸金，提出現有之帳戶
    匯款及轉帳資料釋明其財產流程，則被告乙○○等人有無從
    事「洗錢交易」之行為？該帳戶內資金是否為「洗錢交易之
    財產」？均非無研求之餘地。原審法院未命檢察官補正釋明
    被告乙○○等人犯罪行為及所涉帳戶內款項之來龍去脈，遽
    行駁回補發命令凍結財產之聲請，自非允適。抗告意旨指摘
    原裁定不當，為有理由，自應由本院撤銷原裁定，發回原審
    法院詳細調查，更為妥適之裁定。
據上論斷，應依刑事訴訟法第413條前段，裁定如主文。
中    華    民    國    97    年    6     月    20    日
                  刑事第二庭審判長法  官  呂丹玉
                                  法  官  林恆吉
                                  法  官  李麗玲
以上正本證明與原本無異。
不得再抗告。
                                  書記官  廖婷璇
中    華    民    國    97    年    6     月    20    日


司法院資訊處製作；財團法人民間司法改革基金會備份。
